【裁判字號】    99,訴,2092
【裁判日期】    990923
【裁判案由】    偽造文書等
【裁判全文】
臺灣臺中地方法院刑事判決              99年度訴字第2092號
聲  請  人  臺灣臺中地方法院檢察署檢察官
被      告  甲○○
上列被告因偽造文書等案件，經檢察官聲請簡易判決處刑（99年
度偵字第13454號），本院認應改以通常程序審判，並依簡式審
判程序判決如下：
    主      文
甲○○犯行使偽造私文書罪，處有期徒刑參月，如易科罰金，以
新臺幣壹仟元折算壹日，偽造之「丙○○」署押貳枚、扣案之門
號0000000000號SIM卡壹張均沒收。又犯行使偽造私文書罪，處
有期徒刑參月，如易科罰金，以新臺幣壹仟元折算壹日，偽造之
「丙○○」署押貳枚、扣案之門號0000000000號SIM卡壹張均沒
收。應執行有期徒刑伍月，如易科罰金，以新臺幣壹仟元折算壹
日。緩刑貳年，緩刑期間付保護管束，並應向指定之政府機關、
政府機構、行政法人、社區或其他符合公益目的之機構或團體，
提供陸拾小時之義務勞務。偽造之「丙○○」署押共肆枚、扣案
之門號0000000000號SIM卡壹張、門號0000000000號SIM卡壹張均
沒收。
    犯罪事實及理由
一、犯罪事實：甲○○係址設臺中市○區○○路4段200號6樓之1
    益通企業社所經營之「益達電信」通信行業務主任，於民國
    98 年11月間，向丙○○招攬申辦臺灣大哥大行動電話門號
    ，而取得丙○○之國民身分證及全民健康保險卡影本。詎甲○○因經濟困難，無力繳納房租，為獲取前開通信行之門號
    獎金，竟基於行使偽造文書及意圖為自己不法所有之詐欺取
    財等犯意，先於99年1月15日，在上開通信行內，冒用丙○○之名義，在遠傳電信行動電話服務申請書上偽造丙○○之
    署名，表示丙○○欲申請門號使用之意，而偽造行動電話服
    務申請書，向遠傳電信股份有限公司（下稱遠傳電信）申請
    門號0000000000號行動電話而行使之，致遠傳電信陷於錯誤
    ，而提供電信服務予甲○○使用，並取得該門號之SIM卡1張
    ，足生損害於丙○○、益通企業社及遠傳電信。甲○○復於
    99 年2月4日，在上開通信行內，冒用丙○○之名義，在遠
    傳電信行動電話服務申請書上偽造丙○○之署名，表示丙○○欲申請門號使用之意，而偽造行動電話服務申請書，向遠
    傳電信申請門號0000000000號行動電話而行使之，致遠傳電
    信陷於錯誤，而提供電信服務予甲○○使用，並取得該門號
    之SIM卡1張，足生損害於丙○○、益通企業社與遠傳電信，
    甲○○申辦前開2門號完畢後，遠傳電信陷於錯誤乃提撥2門
    號獎金新臺幣（下同）9950元予益通企業社，益通企業社復
    提撥發其中8000元獎金予甲○○。
二、認定本件犯罪事實所憑之證據及理由：上開犯罪事實，業據
    被告於警詢、檢察官偵訊及本院審理時坦承不諱，核與被害
    人丙○○指訴情節相符，並經證人乙○○到庭證述明確，復
    有遠傳電信行動電話服務申請書2紙在卷可佐及前開2門號SI
    M卡各1張扣案可憑。被告犯行已堪認定。
三、論罪科刑之理由
（一）核被告所為2次冒名申請行動電話門號通信服務、SIM卡及
      獎金之行為，均係犯刑法第216條、第210條行使偽造私文
      書罪、第339條第1項詐欺取財罪。被告各次偽造「丙○○
      」簽名之行為，為偽造私文書之部分行為；且其偽造私文
      書後復持以行使，偽造之低度行為為行使之高度行為所吸
      收，均不另論罪。被告2次基於不法所有之意圖，於同一
      時地行使偽造之私文書以詐取行動電話通信服務、SIM卡
      、獎金4000元，均係以一行為觸犯行使偽造私文書罪及詐
      欺取財罪之想像競合犯，應各從一重之行使偽造私文書罪
      處斷。被告所犯上開2次行使偽造私文書罪，犯意有別，
      應予分論併罰。檢察官認被告申請獎金8000元為另一詐欺
      取財之行為，惟被告申請上開2支門號即為申請獎金，每
      支門號獎金為4000元，申請門號完畢後，益通企業社即主
      動發給，被告並未再提出申請，此經被告及證人乙○○到
      庭陳述屬實，是此部分詐取獎金之行為，與申請門號之行
      使偽造私文書之行為屬想像競合犯之關係，並非數罪，應
      從一重論以行使偽造私文書罪，檢察官認屬數罪，應屬誤
      會，併此敘明。
（二）爰審酌被告前未有前案紀錄，有臺灣臺中地方法院檢察署
      刑案資料查註紀錄表、臺灣高等法院被告前案紀錄表各1
      份在卷足憑，素行尚佳，然因其經濟狀況不佳，竟擅取丙○○之國民身分證、全民健康保險卡影本等物，2次冒名
      申辦行動電話門號，致生損害於被害人、益通企業社、遠
      傳電信公司，惟所得財物、財產上不法利益非鉅，且其犯
      後坦承犯行，態度尚屬良好，電信費用已繳清（有遠傳電
      信公司電信費用繳款客客戶收執聯存警卷可憑），被害人
      丙○○於檢察官偵訊時亦表示不再追究（見偵查卷筆錄第
      14 頁），被告並已返還8000元獎金予益通企業社，亦經
      證人即益通企業社副理乙○○到庭證述屬實，並表示給被
      告1次機會等一切情狀，分別量處如主文所示之刑，並定
      其應執行之刑，且均諭知易科罰金之折算標準。末查被告
      前未曾受有期徒刑以上刑之宣告，有臺灣高等法院被告前
      案紀錄表在卷可按，被告坦承犯行，深具悔意，其經此教
      訓，當知警惕而無再犯之虞，本院綜核各情，所宣告之刑
      ，認以暫不執行為適當，併予宣告緩刑2年，以啟自新，
      且諭知緩刑期間付保護管束，並應向指定之政府機關、政
      府機構、行政法人、社區或其他符合公益目的之機構或團
      體，提供60小時之義務勞務。
（三）被告偽造遠傳電信公司行動電話／第三代行動電話服務申
      請書2紙上「丙○○」簽名各2枚，共4枚，均屬偽造之署
      押，應依刑法第219條之規定，不問屬於犯人與否，均予
      宣告沒收。另按被告用以詐欺取財之偽造文書，既已交付
      於被害之遠傳電信公司收受，則該物非屬被告所有，除偽
      造文書上偽造之署押，應依刑法第219條予以沒收外，依
      同法第38條第3項之規定，即不得再對各該文書諭知沒收
      （最高法院43年臺上字第747號判例意旨參照）。查被告
      以偽造之上開行動電話申請書向遠傳電信公司申辦行動電
      話門號使用，已將申請書交付予電信公司，已均屬該公司
      所有，是該行動電話申請書，均不得為沒收之宣告，附此
      敘明。末扣案之上揭行動電話門號SIM卡2張（門號各為00
      00000000號、0000000000號），為被告犯罪所得之物，併
      予宣告沒收，亦附此敘明。
四、適用法律之依據：刑事訴訟法第452條、第273條之1第1項、
    第299條第1項前段，刑法第216條、第210條、第339條第1項
    、第55條、第51條第5款、第219條、第41條第1項前段、第
    74 條第1項第1款、第2項第5款、第93條第1項第2款，刑法
    施行法第1條之1第1項、第2項前段。
本件經檢察官黃永福到庭執行職務。
中   華   民   國    99    年     9     月     23    日
                       刑事第四庭  法  官  黃益茂
以上正本證明與原本無異。
如不服本判決應於收受送達後10日內向本院提出上訴書狀，並應
敘述具體理由；其未敘述上訴理由者，應於上訴期間屆滿後20日
內向本院補提理由書（均須按他造當事人之人數附繕本）「切勿
逕送上級法院」。
                                  書記官   蔡秋明
中   華   民   國    99    年     9     月     23    日
附錄論罪科刑法條：
中華民國刑法第210條
(偽造變造私文書罪)
偽造、變造私文書，足以生損害於公眾或他人者，處5年以下有
期徒刑。
中華民國刑法第216條
(行使偽造變造或登載不實之文書罪)
行使第210條至第215條之文書者，依偽造、變造文書或登載不實
事項或使登載不實事項之規定處斷。
中華民國刑法第339條
(普通詐欺罪)
意圖為自己或第三人不法之所有，以詐術使人將本人或第三人之
物交付者，處5年以下有期徒刑、拘役或科或併科1千元以下罰金
。
以前項方法得財產上不法之利益或使第三人得之者，亦同。
前二項之未遂犯罰之。

司法院資訊處製作；財團法人民間司法改革基金會備份。
